【裁判字號】    92,訴,790
【裁判日期】    920527
【裁判案由】    強盜等
【裁判全文】
臺灣高雄地方法院刑事判決                          九十二年度訴字第七九號
    公  訴  人  臺灣高雄地方法院檢察署檢察官
    被      告  壬○○
    右  一  人
    選任辯護人  黃東璧
    被      告  己○○
                乙○○
                丙○○
    右三人共同
    指定辯護人  本院公訴辯護人  庚○○
右列被告因強盜等案件，經檢察官提起公訴（九十二年度偵字第三○○一號），本院
判決如左：
    主  文
壬○○未經許可，持有子彈，累犯，處有期徒刑拾月，併科罰金新台幣拾伍萬元，罰
金如易服勞役，以參佰元（即新台幣玖佰元）折算壹日；又結夥三人，攜帶兇器，於
夜間侵入住宅強盜，累犯，處有期徒刑拾年陸月；又以非法方法剝奪人行動自由，累
犯，處有期徒刑陸月；應執行有期徒刑拾壹年陸月，併科罰金新台幣拾伍萬元，罰金
如易服勞役，以參佰元（即新台幣玖佰元）折算壹日。己○○、乙○○、丙○○結夥
三人，攜帶兇器，於夜間侵入住宅強盜，己○○累犯，處有期徒刑玖年陸月；丙○○
處有期徒刑捌年陸月；乙○○處有期徒刑柒年陸月。扣案之手槍壹把、子彈伍拾顆、
鐮刀壹支、手套壹雙，均沒收之。
    事  實
一、壬○○曾於民國七十八年間，因違反懲治盜匪條例案件，於七十八年八月二十四
    日，經本院以七十八年度訴字第七四一號判處有期徒刑十二年四月確定；另於七
    十九年間又因逃亡案件，經軍法判處有期徒刑一年六月確定，兩案定應執行刑十
    三年四月，甫於九十一年八月五日執行完畢；己○○曾於八十五年間因違反肅清
    煙毒條例案件，於八十五年五月三十日，經本院以八十五年度訴字第一二三二號
    判處有期徒刑三年一月確定，於八十七年三月五日假釋付保護管束，嗣因違反毒
    品危害防制條例案件，於八十八年八月三十一日，經撤銷假釋，執行殘刑一年三
    月十二日，於八十九年十二月十三日執行完畢，詎均未見悔意。壬○○於九十一
    年七月中旬，在高雄縣岡山鎮大寮里，以新台幣二十七萬元之代價，向自稱「陳
    忠德」之人，購得仿ＢＥＲＥＴＴＡ廠半自動手槍製造之金屬玩具手槍，更換土
    造金屬槍管改造之不具殺傷力手槍一把及口徑９ｍｍ之制式子彈五十四發後，於
    隔日六時許，前往高雄縣燕巢鄉會山公墓試射四發子彈，手槍部分因而膛炸致無
    法使用，其餘五十發子彈即未經許可而無故持有。又壬○○因與子○○有生意上
    之怨隙，乃思圖報復，又因其工作夥伴丙○○積欠地下錢莊債務，缺錢花用，乃
    於九十二年二月一日零時三十分許夥同己○○、乙○○及丙○○，四人共同基於
    意圖為自己不法所有之犯意聯絡，由壬○○駕駛所有車牌號碼ＸＨ─５７６７號
    自小客車搭載己○○、乙○○、丙○○前往子○○位於高雄縣燕巢鄉安招村店仔
    腳第二九七之一地號土地上之鐵皮屋，到達上址後，由壬○○持上開手槍，丙○○、乙○○與己○○分別持壬○○所有客觀上足以傷害人之生命、身體具危險性
    而屬兇器之西瓜刀乙把、鐮刀二把，四人均以內衣蒙面，手戴白色手套，侵入上
    址鐵皮屋內。壬○○、己○○及乙○○從前門進入，丙○○則先顧守側門，待壬○○、己○○及乙○○進入後，壬○○由側門自內開門讓丙○○進入。壬○○並
    持槍喝令在場之子○○、癸○○○、辛○○、丁○○、王文洲、甲○○、戊○○
    等人轉身趴在牆上並稱：「不要動，把錢拿出來」，壬○○另以手持之槍柄敲打
    子○○後腦及背部，四人即以上開方式，致使子○○等七人心生恐懼、不能抗拒
    ，嗣壬○○上前搜括子○○等人身上之財物，計搜得現金二十三萬五千元、手鍊
    及鍊錶各乙條、行動電話三支及身分證、駕照、提款卡、信用卡等財物，得手後
    ，先置於己○○身著之上衣前側（將上衣前捲），另再置於丙○○於上址內所取
    得之鴨舌帽內。壬○○因恐事跡敗露，擔心子○○報警追緝，於強盜財物完畢後
    ，復另行起意，持槍喝令子○○、癸○○○、辛○○、丁○○、王文洲、甲○○
    、戊○○七人進入鐵皮屋之另一房間內，並將其房門以電線自外反鎖，以此方式
    妨害子○○等人之行動自由，再命丙○○先離去駕車，乙○○、丙○○旋亦跑出
    ，待接壬○○上車後，迅速逃離現場。隨後並在高雄縣燕巢鄉○○路二十號二樓
    分贓，由乙○○、丙○○、己○○各分得現金六萬元，其餘現金五萬六千元及手
    鍊、鍊錶則由壬○○分得。壬○○與己○○再將強盜所得之證件、信用卡、提款
    卡及手機等持往高雄縣燕巢鄉會山墓園燒毀。嗣經子○○以遭反鎖之房間內電話
    報警，由警察循線先於九十二年二月三日凌晨三時許，在高雄縣燕巢鄉○○路上
    逮捕乙○○、丙○○，二人並帶同警方至高雄縣燕巢鄉○○路二十號起獲犯案用
    鐮刀乙把及白色手套乙雙，再於同日凌晨四時許，在高雄縣燕巢鄉○○路七十九
    號之一逮捕己○○。壬○○自知法網難逃，而於同日凌晨四時許主動向警方投案
    ，並帶同警方前往壬○○位於高雄縣燕巢鄉○○路十五號住所內起獲強盜所得之
    黃金手鍊、鍊錶各乙條，旋於持有子彈之犯行未被發現前，向警方自首犯罪，帶
    同警方人員在其住處對面空地挖出其所有供犯案用手槍乙支、制式子彈五十發，
    及在高雄縣燕巢鄉會山墓園起獲未燃盡之行動電話機身三具等物。
二、案經高雄縣政府警察局岡山分局報告台灣高雄地方法院檢察署察官偵查起訴。
    理  由
一、訊據被告壬○○對於右揭非法持有子彈及強盜之犯罪事實均坦承不諱，惟辯稱：
    伊與子○○有生意上之磨擦，原先是準備去教訓他，後來進去後才臨時起意行搶
    ，其他三位被告都只是站在旁邊而已（見本院九十二年四月十七日筆錄）。至被
    告己○○、乙○○及丙○○則均附和被告壬○○之說詞以之辯解云云。經查：右
    揭犯罪事實，業據被害人子○○、丁○○、甲○○、癸○○○、辛○○、王文洲
    、戊○○等人於警訊、偵訊及本院審理中指述甚詳。被告等人固執前揭情詞辯解
    ，惟查：
    （一）被告丙○○於警訊中已供稱：「（問：犯案前是否事先策劃勘查地點？）
          有，約犯案前一星期前，前往勘查三次」「（問：你因何要做此案？）因
          為壬○○知道我缺錢，所以策劃本次強盜案」等語（見被告丙○○九十二
          年二月三日警訊筆錄）。另被告乙○○於警訊時亦供稱：「（問：是何人
          策劃強盜案？由何人帶頭？）是壬○○策劃這件強盜案，也是由董得帶頭
  」「（問：為何壬○○要策劃並實施本件強盜案？）因為壬○○曾告訴我
          們說被害人子○○建造墳墓，賺了不少錢，且與他同行競爭，所以才計劃
          這件強盜案」等語（見九十二年二月三日警訊筆錄）。足以證明，被告董
          得銘固與被害人子○○有生意上之磨擦而準備糾眾教訓，惟渠與被告朱東
          山、丙○○等人已有藉此掠奪被害人財物之謀議，自難認被告乙○○及朱
          東喜與被告壬○○，就本件強盜財物之犯行，無事前犯意之聯絡。
    （二）另被告己○○雖供稱：「我們原本是因為壬○○與被害人子○○因建造墓
          地有摩擦而想去教訓蕭某，但是到了現場，發現子○○與其他朋友在場打
          麻將，桌上有錢，才臨時起意，強盜他們的財物」等語（見九十二年二月
          三日警訊筆錄），惟其同時亦不諱言：「壬○○持手槍喝令在內打麻將的
          四名男子不要動，並將身上財物交出，我則是在旁監視，乙○○則手持鎌
          刀控制在客廳唱歌的兩個女人，另外丙○○則從後門控制，使裡面的人無
          法跑出去，進而搜括在內全部人的財物」（見同日警訊筆錄）。參以被告
          丙○○於偵訊時供稱：「壬○○拿槍叫他們不要動之後，己○○將錢放在
          他的衣服前面，己○○說錢放我這裡，我看旁邊有帽子，我就順手拿來裝
          」（見九十二年二月十六日偵訊筆錄）。顯見被告己○○於被告壬○○動
          手強盜時，非但未予制止，尚協助持刀械控制被害人之行動，以利被告董
          得銘遂行搜括財物得逞，甚至於被告壬○○搜括被害人之財物之後，立即
          配合將錢財打包，是其縱於事前未就強盜之犯行與被告壬○○為犯意之聯
          絡，惟於進入案發現場後，發現被害人有財物可資掠取，即與被告壬○○
          共同臨時起意強盜等情，亦堪認定。
    （三）又有關被告四人強盜之過程，參照被告四人之供述及被害人之指述，應係
          由被告壬○○持槍與被告己○○持刀進入被害人子○○、丁○○、王文洲
          及甲○○等人打麻將之房間，由被告董銘喝令被害人不許動並交出財物，
          進而動手搜括被害人身上之財物，己○○則持刀在旁監視；另被告丙○○
          及乙○○二人則持刀在另一房間，控制其他被害人，致使不能抗拒，待被
          告壬○○搜括完麻將房間內被害人之財物後，再到其他被害人唱歌的房間
          ，搜括其他被害人之財物。換言之，本件實際動手強取財物之人固為被告
          壬○○，惟其餘被告，亦持刀械在旁控制被害人之行動，致其等不能抗拒
          。且案發現場被害人多達七人，若無其餘三位被告持刀械威嚇其餘被害人
          ，以被告壬○○一己之力，要順利控制被害人達不能抵抗之程度，而任由
          被告壬○○搜括財物，亦非易事。是被告己○○、乙○○及丙○○三人，
          以刀械威嚇被害人，實際上已參與強盜犯行之強暴、脅迫行為之分擔，其
          三人與被告壬○○，確實共同分擔強盜行為之實施，亦足認定。
    （四）另被告四人於強盜財物之後，隨即於當日前往高雄縣燕巢鄉○○路二十號
          二樓分贓，被告己○○、乙○○及丙○○各分得現金六萬元，其餘現金（
          五萬六千元）及財物，則由被告壬○○分得等情，業據被告四人於警訊及
          本院審理中供述甚詳。而被告等人所搶得之被害人之證件、行動電話、皮
          包、信用卡、提款卡及被告做案時使用之頭套內衣、鞋子二雙等物，則由
          被告壬○○及被告己○○於犯案後半小時，共同前往高雄縣燕巢鄉會山公
          墓燒毀等情，除為被告壬○○及己○○二人於警訊中供明在卷，並有被告
壬○○帶同警方辦案人員事後前往公墓拍攝之剩餘灰燼照片一張在卷足憑
          。則被告己○○、乙○○、丙○○三人，既於事後亦參與分贓，且被告胡
          希榮更協助被告壬○○湮滅犯罪之事證，其等辯稱與被告壬○○無犯意之
          聯絡，熟能置信。
    （五）又被告壬○○固一再辯稱：原先僅係要去教訓子○○，並無強盜財物之意
          思。惟查：被告等人於案發前一星期，即前往現場堪查三次，此業據被告
          丙○○於警訊中供承在卷，是被告壬○○顯然知悉被害人經常利用該地點
          打玩麻將娛樂，衡情，現場自有相當之財物可供奪取。且當天被害人遭強
          盜之財物，現金部分共有二十三萬五千元，被告壬○○亦自承分得五萬六
          千元之現款（見本院九十二年五月十三日筆錄）。此外，被告壬○○事後
          銷燬犯罪之事證時，尚保留具較有價值之女用手錶及金手鍊，亦有贓物照
          片一張在卷可資佐證，倘若被告壬○○意不在於強盜財物，何以參與現金
          贓款之分配，且將對其不利，卻有較高財產價值之犯罪事證（贓物）保留
          下來。顯見，被告壬○○策劃本件犯行，固有教訓被害人子○○之成分存
          在，惟強盜被害人財物之犯行，顯然亦屬其等計劃中之一環，至為灼然。
    （六）再則，被告等人手持兇器，於深夜侵入民宅，脅迫被害人等交付財物，自
          足以壓抑被害人等之意思自由，而達不能抗拒之程度（最高法院八十八年
          度台上字第二一三二號判決參照）。縱被告等初始係基於教訓之意，惟至
          案發現場後，已變更犯意為強盜之意，且共同實施強盜之行為，並不影響
          被告本件犯罪之成立，併此敘明。此外，並有子○○驗傷診斷書、領據各
          乙紙、相片十三張在卷及手槍乙支、子彈五十顆、鐮刀乙支、手套乙雙等
          物扣案可稽，足見被告等人所辯，顯係事後卸責之詞，不足採信。是本件
          事證明確，被告四人強盜犯行均堪認定。
    （七）又被告壬○○持有之槍彈，經送鑑定結果：手槍一枝係仿ＢＥＲＥＴＴＡ
          廠半自動手槍製造之金屬玩具手槍，更換土造金屬槍管改造而成之改造手
          槍，經檢視，其滑套斷裂，無法供發射彈丸使用，依現狀認不具殺傷力；
          子彈五十顆，認均係口徑９ｍｍ（９ｘ１９ｍｍ）之制式子彈，認均具殺
          傷力等情，有內政部警政署槍彈鑑定書一紙在卷可憑，並有子彈五十顆扣
    案可資佐證，被告壬○○非法持有子彈之犯行堪以認定。
    （八）另被告壬○○於強盜得逞後，復另行起意持槍喝令被害人子○○等人進入
          鐵皮屋之另一房間內，並將該房門自外反鎖，以此方式妨害被害人之行動
          自由一節，亦據被害人子○○等人於警訊、偵訊及本院調查時指述綦詳，
          核與被告壬○○供承之情節一致，被告此部分妨害自由之犯行亦堪認定。
二、被告壬○○、己○○、丙○○、乙○○於夜間結夥三人以上，持兇器侵入他人住
    宅強盜，核渠等所為，均係犯刑法第三百三十條第一項之加重強盜罪。被告四人
    就上開犯行，具有犯意聯絡及行為分擔，為共同正犯；被告壬○○於強盜財物完
    畢之後，復獨自另行起意將子○○等人反鎖於房間之內，所為另犯刑法第三百零
    二條第一項之妨害自由罪。另被告壬○○所持有之槍枝乙支，經送內政部警政署
    刑事警察局鑑定結果不具殺傷力、子彈五十發經鑑定後認具殺傷力，已如前述，
    是被告壬○○持有具殺傷力之子彈五十顆部分，另違反槍砲彈藥刀械管制條例第
    十二條第四項之未經許可持有子彈罪，公訴人認被告壬○○此部分行為，係違反
    同條例第七條第四項之罪，容有誤會，起訴法條應予變更。被告壬○○係於九十
    一年七月中旬，向「陳忠德」之男子購得上開子彈，目的係作為防身之用，業據
    被告壬○○於本院九十二年五月十三日審理中陳明在卷，且其持有子彈之行為與
    本件強盜案發生之時間相距約七個月，被告是否於七個月前即計劃以槍枝強盜被
    害人之財物，自有商榷之餘地，應認購買子彈當時，係單純為擁槍自重，況被告
    壬○○於本件強盜犯行實施時，亦未攜帶上開五十發子彈至現場，此已據被告供
    述明確，尚難認此部分與所犯強盜罪，具有方法與目的之牽連關係，公訴人認應
    依刑法第五十五條之規定，從一重之持有彈藥罪論處，容有誤會。再被告壬○○
    係於強盜行為完畢之後，復另行起意獨自將子○○等人反鎖於房間之內，從而被
    告壬○○所犯上開加重強盜罪、非法持有子彈罪及妨害自由三罪間，既犯意各別
    、罪名不同應分論併罰之。又被告壬○○曾於七十八年間，因違反懲治盜匪條例
    案件，於七十八年八月二十四日，經本院以七十八年度訴字第七四一號判處有期
    徒刑十二年四月確定；另於七十九年間又因逃亡案件，經軍法判處有期徒刑一年
    六月確定，兩案於七十九年六月十七日另經臺灣高等法院台南分院定應執行刑十
    三年四月確定，甫於九十一年八月五日執行完畢；被告己○○曾於八十五年間因
    違反肅清煙毒條例案件，於八十五年五月三十日，經本院以八十五年度訴字第一
    二三二號判處有期徒刑三年一月確定，於八十七年三月五日假釋付保護管束，嗣
    因違反毒品危害防制條例案件，於八十八年八月三十一日，經撤銷保護管束執行
    殘刑一年三月十二日，於八十九年十二月十三日執行完畢，此有台灣高等法院被
    告全國前案紀錄表及台灣高雄地方法院檢察署刑案資料查註紀錄表各一份在卷可
    佐，其二人前受有期徒刑之執行完畢後，五年內再犯本件最重本刑為有期徒刑以
    上之罪為累犯，均應依刑法第四十七條之規定，加重其刑。爰審酌被告壬○○因
    與被害人間生細故即萌強盜之犯意，且於行強過程中，持客觀上足使人心生極度
    恐懼之槍枝以達壓抑被害人意思自由而不能抗拒，且事後藉詞狡飾，毫無悔意，
    惡性非輕，又為本件強盜案主謀，另被告己○○、丙○○、乙○○不思正途，與
    被害人無嫌隙，竟亦持兇器動手行強，其中被告己○○幫忙銷毀犯罪事證，被告
    丙○○事先前往勘查地形，且因缺錢而盟共同強盜之犯意，惡性較被告乙○○為
    重，及被害人所受損害之程度等一切情狀，分別量處如主文所示之刑，被告壬○○違反槍砲彈藥刀械管制條例部分，併科以罰金刑，同時與加重強盜、妨害自由
    之犯行併定應執行刑，同時就罰金部分諭知易服勞役之折算標準。又扣案子彈五
    十顆，經鑑定結果，具有殺傷力，已如前述，屬違禁物，應依刑法第三十八條第
    一項第一款之規定沒收之；另扣案未具殺傷力之手槍一把、鐮刀乙支、手套乙雙
    ，係被告壬○○所有供犯罪所用之物，業據被告壬○○供承在卷，應依同條項第
    二款之規定宣告沒收之。至扣案之電線一條、及燒燬之手機三支，並非被告等人
    所有，固不為沒收之諭知，併此敘明。
據上論斷，應依刑事訴訟法第二百九十九條第一項前段、第三百條、槍砲彈藥刀械管
制條例第十二條第四項、刑法第十一條前段、第二十八條、第三百三十條第一項、第
三百零一條第二項、第五十一條第五款、第四十七條、第四十二條第二項、第三十八
條第一項第一款、第二款、第四十二條第二項，罰金罰鍰提高標準條例第二條，現行
法規所定貨幣單位折算新台幣條例第二條，判決如主文。
中      華      民      國      九十二      年      五    月    二十七  日
                                  臺灣高雄地方法院刑事第七庭
                            審判長法  官  陳志銘
                                            法  官  鄭詠仁
                                            法  官  高英賓
右正本證明與原本無異。
如不服本判決，應於判決送達後十日內，向本院提出上訴狀。
                                            書記官  林雯琪
中      華      民      國      九十二      年      五    月    二十九  日
附錄論罪科刑法條：
中華民國刑法第三百三十條
犯強盜罪而有第三百二十一條第一項各款情形之一者，處七年以上有期徒
刑。
前項之未遂犯罰之。
中華民國刑法第三百零二條
私行拘禁或以其他非法方法，剝奪人之行動自由者，處五年以下有期徒刑
、拘役或三百元以下罰金。
因而致人於死者，處無期徒刑或七年以上有期徒刑，致重傷者，處三年以
上十年以下有期徒刑。
第一項之未遂犯罰之。
槍砲彈藥刀械管制條例第十二條
未經許可，製造、販賣或運輸子彈者，處一年以上七年以下有期徒刑，併
科新台幣五百萬元以下罰金。
未經許可，轉讓、出租或出借子彈者，處六月以上五年以下有期徒刑，併
科新台幣三百萬元以下罰金。
意圖供自己或他人犯罪之用，而犯前二項之罪者，處三年以上十年以下有
期徒刑，併科新台幣七百萬元以下罰金。
未經許可，持有、寄藏或意圖販賣而陳列子彈者，處五年以下有期徒刑，
併科新台幣三百萬元以下罰金。
第一項至第三項之未遂犯罰之。


司法院資訊處製作；財團法人民間司法改革基金會備份。
